【裁判字號】    97,上訴,3037
【裁判日期】    970731
【裁判案由】    違反槍砲彈藥刀械管制條例
【裁判全文】
臺灣高等法院刑事判決                97年度上訴字第3037號
上  訴  人  臺灣臺北地方法院檢察署檢察官
被      告  乙○○
            甲○○
指定辯護人  葉月雲律師
上列上訴人因被告違反槍砲彈藥刀械管制條例案件，不服臺灣臺
北地方法院97年度訴字第824號，中華民國97年6月13日第一審判
決（起訴案號：臺灣臺北地方法院檢察署97年度偵字第4214號）
，提起上訴，本院判決如下：
    主  文
原判決撤銷。
乙○○共同未經許可，持有可發射子彈具有殺傷力之改造手槍，
累犯，處有期徒刑壹年貳月，併科罰金新臺幣參萬元，罰金如易
服勞役，以新臺幣貳仟元折算壹日。
甲○○共同未經許可，持有可發射子彈具有殺傷力之改造手槍，
處有期徒刑壹年，併科罰金新臺幣貳萬元，罰金如易服勞役，以
新臺幣貳仟元折算壹日。
扣案之仿BERETTA廠九二FS型半自動手槍製造之改造手槍壹枝（
含彈匣壹個，槍枝管制編號0000000000號），沒收。
    事  實
一、乙○○於93年間因毒品危害防制條例案件，經臺灣板橋地方
    法院以92年度簡字第3981號判處有期徒刑3 月確定，甫於93
    年10月5 日縮刑期滿執行完畢，仍不知悔改，與甲○○二人
    均明知可供發射子彈具有殺傷力之改造手槍，係屬槍砲彈藥
    刀械管制條例第4條第1項第1 款所列之管制物品，非經中央
    主管機關許可，不得持有，竟於97年1 月上旬某日，在臺北
    縣中和市○○路23號頂樓，拾獲具有殺傷力仿BERETTA廠92F
    S型半自動手槍製造、換裝土造金屬槍管而成之改造手槍1枝
    （槍枝管制編號0000000000號）後，基於共同犯意之聯絡，
    未經許可而持有，二人把玩後，交由甲○○保管，甲○○便
    將該改造手槍藏放在其不知情之姊姊位於臺北縣新店市之住
    處。嗣甲○○向乙○○表示不想再繼續保管該改造手槍，兩
    人即合意推由乙○○向警方報繳上開改造手槍，乙○○遂於
    同年月31日在犯罪未經發覺前，前往臺北縣政府警察局中和
    分局國光派出所供承上情而自首，表示願意接受裁判，並於
    同日17時30分許，帶同員警前往臺北縣新店市○○街13巷5
    號圍牆查扣上開改造手槍1枝。
二、案經臺北市政府警察局中和分局移送臺灣臺北地方法院檢察
    署檢察官偵查起訴。
    理  由
一、上開犯罪事實，業據被告乙○○、甲○○二人合意推由乙○
    ○向警方自首，並經被告乙○○、甲○○於原審偵審中及本
    院審理時坦承不諱，復有臺北市政府警察局中和分局扣押物
    目錄表（見偵卷第16頁）、臺北縣政府警察局槍枝初步檢視
    報告表（見偵卷第21至22頁）、現場照片4 張（見偵卷第24
    、26至27頁）、改造手槍照片2 張（見偵卷第22、25頁）、
    扣押物品清單（見偵卷第51頁）在卷可稽；且扣案手槍經內
    政部警政署刑事警察局鑑定結果，認為：「送鑑手槍1 枝（
    槍枝管制編號0000000000號），認係改造手槍，由仿BERETT
    A廠92FS 型半自動手槍製造之槍枝，換裝土造金屬槍管而成
    ，擊發功能正常，可供擊發適用子彈使用，認具殺傷力。」
    等語，此有該局97年3月17 日刑鑑字第0970026259號槍彈鑑
    定書附卷可查（見偵卷第43至45頁），足認被告乙○○、甲
    ○○共同持有之扣案手槍，確屬可擊發子彈而具有殺傷力之
    改造手槍無訛，被告乙○○、甲○○前開自白核與事實相符
    ，應可採信；本案事證明確，被告乙○○、甲○○違反槍砲
    彈藥刀械管制條例之犯行，堪以認定，應依法論科。
二、核被告乙○○、甲○○所為，係犯槍砲彈藥刀械管制條例第
    8條第4項之未經許可持有可發射子彈具有殺傷力之槍枝罪，
    被告乙○○、甲○○對上開犯行具有犯意聯絡及行為分擔，
    為共同正犯；又被告乙○○、甲○○自97年1 月上旬某日起
    至97年1月31 日經警查獲時止，持有改造手槍之行為，屬持
    有行為之繼續，應僅論以一罪。被告乙○○於民國93年間因
    毒品危害防制條例案件，經臺灣板橋地方法院以92年度簡字
    第3981號判處有期徒刑3月確定，甫於93年10月5日縮刑期滿
    執行完畢，此有本院被告前案紀錄表在卷可按，其於受徒刑
    之執行完畢後5 年內，故意再犯本件有期徒刑以上之罪，為
    累犯，應依刑法第47條第1 項之規定加重其刑。惟被告乙○
    ○、甲○○二人於犯罪未經發覺前，甲○○向乙○○表示不
    想再繼續保管該改造手槍，兩人即合意推由乙○○向警方報
    繳上開改造手槍，主動向員警供承上情，業據被告乙○○在
    警詢中及被告二人在本院審理中供述在卷，係對於未發覺之
    犯罪，表示願接受裁判之意，應依槍砲彈藥刀械管制條例第
    18條第1 項前段規定予以減輕其刑，被告乙○○部分並先加
    後減之。原審以被告二人共同未經許可持有上開可發射子彈
    具有殺傷力之槍枝罪證明確，依槍砲彈藥刀械管制條例第18
    條第1 項前段規定，分別為免刑之諭知，固非無見。惟被告
    二人於拾獲上開槍枝之際，本應立刻繳交警方，以免自己或
    他人冒有槍枝走火之可能，而釀有大禍，乃被告二人於拾獲
    之際，被告乙○○還將改造槍枝拆卸，嗣後並同意由被告甲
    ○○保管、持有將近1 月之久，被告二人始合意推由被告乙
    ○○向警方自首，仍對社會安全具有相當危害，原審逕以被
    告二人寄藏時間非長，對社會安全之危害尚輕，犯後均能坦
    承犯行，態度良好，應依槍砲彈藥刀械管制條例第18條第1
    項前段規定免除其刑為當，爰為被告二人免刑之諭知，尚有
    未洽，檢察官上訴意旨執此指摘原判決不當為有理由；至檢
    察官上訴意旨另以被告甲○○所為並不符合自首規定，原審
    率予認定其符合自首，顯有違誤，且以被告二人均坦承確係
    拾獲1枝改造手槍、2 枝瓦斯槍，然最後僅繳交1枝改造手槍
    ，另2 枝渠等所稱的「瓦斯槍」並未交出以供檢驗、核對渠
    等所述另2 把是否真的就是所謂的不具殺傷力之「瓦斯槍」
    ，而非屬於有殺傷力之枝槍，卻一再卸詞狡辯，遲不交出，
    已違常理。是被告二人僅繳交「部分」槍械，並不符合槍砲
    彈藥刀械管條例第18條第1 項前段應報繳其持有之「全部」
    槍砲之規定，因此亦無該條規定之適用，指摘原判決不當。
    經查，被告二人係合意推由被告乙○○向警方報繳上開改造
    手槍，主動向員警供承上情，被告甲○○、乙○○均合於自
    首之規定，已如上述。又上開2 枝瓦斯槍係因警員告知被告
    乙○○說瓦斯槍沒有殺傷力，不用沒收，後來就被被告甲○
    ○拿去丟掉了，業據被告乙○○於檢察官偵訊中及被告二人
    在本院審理中供述在卷，顯見警察已先行調查該2 枝瓦斯槍
    是否有殺傷力完畢，而該2 枝瓦斯槍既已由被告甲○○拿去
    丟掉，現已無法交出，並非遲不交出。又檢察官起訴書第二
    頁二、欄內所稱「被告2 人於犯罪未經發覺前自首，並報繳
    所持有之改造手槍，請依同條例第18條第1 項規定減輕或免
    除其刑。」檢察官顯然認定被告二人已符合上開要件。原審
    地院檢察官對此未爭執或要求進行調查，足見被告二人確實
    已繳出全部違法槍枝，而有同條例第18條第1 項規定之適用
    。檢察官事後並未提出證據證明上開2 枝瓦斯槍屬於槍砲彈
    藥刀械管制條例規範之對象，是檢察官所稱被告二人僅繳交
    「部分」槍械，並不符合槍砲彈藥刀械管條例第18條第1 項
    前段應報繳其持有之「全部」槍砲之規定，亦無可取，是檢
    察官該部分上訴為無理由。原判決既有上揭可議之處，自仍
    應由本院將原判決予以撤銷改判。審酌被告二人係無意間拾
    獲槍枝，而非基於一定之犯罪動機向他人購買，復因一時好
    奇而持有，亦未使用扣案槍枝作為犯罪之工具，持有未滿1
    月即向警方自首，寄藏時間非長，對社會安全危害之程度，
    犯後均能坦承犯行，態度良好等一切情狀，分別量處如主文
    所示之刑，並均諭知罰金如易服勞役之折算標準，以示懲儆
    。另扣案改造手槍1枝（含彈匣1個，槍枝管制編號：000000
    0000號），係違禁物，爰依刑法第38條第1項第1款規定宣告
    沒收。
據上論斷，應依刑事訴訟法第369條第1項前段、第364條、第299
條第1項前段，槍砲彈藥刀械管制條例第8條第4項、第18條第1項
前段、刑法第11條前段、第28條、第47條第1項、第42條第3項、
第66條但書、第38條第1項第1款，判決如主文。
本案經檢察官郭啟東到庭執行職務。
中    華    民    國    97    年    7     月    31    日
                    刑事第八庭  審判長法  官  鄭文肅
                                      法  官  蔡光治
                                      法  官  楊貴志
以上正本證明與原本無異。
如不服本判決，應於收受送達後十日內向本院提出上訴書狀，其
未敘述上訴之理由者並得於提起上訴後十日內向本院補提理由書
（均須按他造當事人之人數附繕本）。
                                      書記官  陳禹任
中    華    民    國    97    年    7     月    31    日
附錄：本案論罪科刑法條全文
槍砲彈藥刀械管制條例第8條
未經許可，製造、販賣或運輸鋼筆槍、瓦斯槍、麻醉槍、獵槍、
空氣槍或第4條第1項第1款所定其他可發射金屬或子彈具有殺傷
力之各式槍砲者，處無期徒刑或5年以上有期徒刑，併科新臺幣1
千萬元以下罰金。
未經許可，轉讓、出租或出借前項所列槍枝者，處5年以上有期
徒刑，併科新臺幣1千萬元以下罰金。
意圖供自己或他人犯罪之用，而犯前二項之罪者，處無期徒刑或
7年以上有期徒刑，併科新臺幣1千萬元以下罰金。
未經許可，持有、寄藏或意圖販賣而陳列第1項所列槍枝者，處3
年以上10年以下有期徒刑，併科新臺幣700萬元以下罰金。
第1項至第3項之未遂犯罰之。


司法院資訊處製作；財團法人民間司法改革基金會備份。
